臺灣基隆地方法院刑事判決　　　　　　　　　　　　　九十三年度易字第二一五號
　　公　訴　人　臺灣基隆地方法院檢察署檢察官
　　被　　　告　丙○○　男　二.
右列被告因竊盜案件，經檢察官提起公訴（九十三年度偵字第二二六二號），本院判
決
如左︰
    主  文
丙○○無罪。
    理  由
一、公訴意旨略以：被告丙○○意圖為自己不法所有之概括犯意，連續於民國九十三
    年六月九日凌晨二、三時許，在基隆巿樂一路八十一巷口，以自備之鑰匙一支竊
    取乙○○所有之Ｋ九─九三七八號自小貨車（上有電動錘、電動切石機各一台及
    電線一捲），得手後駕駛前揭竊得之自小貨車，至基隆巿獅球路一六九巷一一八
    號「獅球嶺早起長壽會」，竊取丁○○所有之金嗓伴唱機、擴大機、無線麥克風
    接收機、東元３２吋電視機、大同２０吋電視機各一台、點歌集二本、無線麥克
    風五支、音箱二個、電池十四顆、搖控器四個、音箱腳架二個、電線十捲及三洋
    牌電話機一台，搬運至Ｋ九─九三七八號自小貨車上。丙○○於同日十一時許，
    駕駛前揭自小貨車行駛至基隆巿劉銘傳路、仁一路口時，因電門損壞且自備之鑰
    匙斷裂無法發動該車，丙○○即下車招停不知情甲○○駕駛之營業小客車，將竊
    得之物品搬運至營業小客車上，要求甲○○載運至基隆巿東信路七號前下車。嗣
    乙○○行經劉銘傳路、仁一路口，恰巧發現失竊之Ｋ九─九三七八號自小貨車停
    放該處，向旁人詢問後循線聯絡甲○○而得知上情，報警處理。同日十五時許，
    丙○○在東信路七號前整理前揭竊得物品時為警當場查獲，並扣得前揭失竊物品
    ，因認被告涉犯刑法第三百二十條第一項之竊盜罪嫌云云。
二、按犯罪事實應依證據認定之，無證據不得認定其犯罪事實；又不能證明被告犯罪
    者，應諭知被告無罪之判決，刑事訴訟法第一百五十四條第二項、第三百零一條
    第一項分別定有明文。而事實之認定，應憑證據，如未發現相當證據或證據不足
    以證明，自不能以推測或擬制之方法，為裁判基礎（最高法院四十年臺上字第八
    六號判例）。再認定不利於被告之事實，須依積極證據，苟積極證據不足為不利
    於被告事實之認定時，即應為有利於被告之認定，更不必有何有利之證據（最高
    法院三十年上字第八一六號判例）；又所謂「積極證據足以為不利被告事實之認
    定」係指據為訴訟上證明之全盤證據資料，在客觀上已達於通常一般之人均不致
    於有所懷疑，而得確信被告確曾犯罪之程度，若未達到此一程度，而有合理懷疑
    之存在時，即無從為有罪之認定（最高法院七十六年臺上字第四九八六號判例）
    。申言之，認定犯罪事實所憑之證據，雖不以直接證據為限，間接證據亦包括在
    內，然而無論直接證據或間接證據，其為訴訟上之證明，須於通常一般之人均不
    致有所懷疑，而得確信其為真實之程度者，始得據為有罪之認定，倘其證明尚未
    達此一程度，而有合理之懷疑存在而無從使事實審法院得有罪之確信時，即應由
    法院為諭知被告無罪之判決（最高法院七十六年臺上字第四九八六號判例）；換
    言之，事實審法院倘已踐行完畢調查證據之程序後，仍無法形成「被告確有該當
    各該構成要件所欲處罰之構成要件事實」之確信時，即應依刑事訴訟法上「罪疑
    利益歸於被告（亦即，倘有懷疑則從被告之利益作解釋）」之證據法則，逕為被
    告有利之認定。
三、公訴人認被告涉有竊盜犯行，係以前揭物品已經失竊及為被告搬運之事實，業據
    被害人乙○○、丁○○及證人甲○○於警詢指、證述綦詳；被告既已發覺自小貨
    車電門有異，在無法聯絡『阿文』之情形下，竟仍將車上放置之音響設備及電動
    工具全數搬走，再者，復無法提供『阿文』之真實姓名年籍及聯絡方法以供查證
    ，是否真有其人實屬可疑；此外，有被害人立具之贓物領據三紙及失竊物品照片
    五幀附卷可稽，其犯嫌已堪明確為其論據。
四、訊據被告固不否認於前揭時、地，自車號Ｋ九─九三七八號自小貨車上將前揭贓
    物搬運至甲○○駕駛之自小客車上，載運至基隆市○○路七號前之事實，惟堅決
    否認有竊盜之犯行，辯稱：「朋友『阿文』六月九日凌晨兩、三點，開該台（車
    號Ｋ九─九三七八號）小貨車接我，車上已經有那些東西；我和他去喝酒，清晨
    ，他將車開到劉銘傳路那邊，說有事要離開，我等了很久，他都沒有回來，我也
    找不到『阿文』，後來發現車子鎖頭壞掉無法發動，本想走掉，但因車上有載音
    響組合及電動工具，因『阿文』之前說要去東信路，我才攔一輛計程車將東西載
    過去，並打電話給電玩店認識的其他朋友，請他們幫忙找『阿文』」等語。經查
    ：
  (一)被告堅決否認有至獅球嶺早起長壽會竊取財物一節。依證人丁○○於本院審理
      時證稱：「六月九日凌晨五點多開門時才發現東西（金嗓伴唱機、擴大機、無
      線麥克風接收機、東元３２吋電視機、大同２０吋電視機各一台、點歌集二本
      、無線麥克風五支、音箱二個、電池十四顆、搖控器四個、音箱腳架二個、電
      線十捲及三洋牌電話機一台）失竊。鐵窗被撬開，歹徒將鐵窗撬壞進入後，把
      門打開將物品偷走。早起會附近沒有住家，究竟是早上或是晚上失竊，我不清
      楚。我發現時，門是關的。」等語及卷附贓物領據、照片觀之，僅足認定獅球
      嶺早起長壽會之前開伴唱設備，於九十三年六月九日凌晨某時遭人行竊等情，
      並無其他證據足認行竊之人為被告丙○○。
  (二)被告固不否認在基隆市○○○路、仁一路口，自車號Ｋ九─九三七八號自小貨
      車內，將前揭贓物（電動錘、電動切石機各一台及電線一捲、金嗓伴唱機、擴
      大機、無線麥克風接收機、東元３２吋電視機、大同２０吋電視機各一台、點
      歌集二本、無線麥克風五支、音箱二個、電池十四顆、搖控器四個、音箱腳架
      二個、電線十捲及三洋牌電話機一台）搬運至甲○○駕駛之營業小客車上，載
      運至基隆市○○路七號前卸置之事實，核與證人乙○○於警詢時證稱：「九十
      二年六月九日外出洽商，行經劉銘傳、仁一路口發現我所失竊之自小客車Ｋ九
      ─九三七八，我停下察看時，有民眾告知我是大象計程車剛從我失竊之自小客
      車內搬東西走，我聯絡大象計程車總台，計程車司機說將車上東西卸放於基隆
      市○○路前騎樓，我通知警方查看，發現丙○○及我失竊的物品」等語（見九
      十三年度偵字第二二六二號案卷第一四、一五頁），及證人甲○○於警詢時證
      稱：「當天十一時左右，在基隆市○○○路口，載丙○○及物品到基隆市○○
      路五號前」等語相符，並有贓物領據在卷可參，然上開證據，僅足以認定被告
      持有、搬運及保管贓物之事實，並不足以做為被告竊取該等物品之證明。甚者
      ，據證人戊○○、己○○即偵辦此案之員警到院證稱：「員警埋伏期間，丙○○在基隆市○○路七號前一直打電話與人聯絡，逮捕時，丙○○說東西是友人
      『阿文』的，員警當場有要求丙○○依其手機內之通話號碼撥打電話，但沒有
      人接聽」等語（見本院九十三年九月三十日審理筆錄），顯然被告辯稱：「一
      直在現場打電話找阿文」等語，尚非無稽，自不能僅以被告無法提供「阿文」
      之真實姓名、年籍及聯絡方法而遽認被告前開所辯均為卸責之詞而不採信。綜
      合上開資料觀之，僅足認定被告有搬運、保管贓物（電動錘、電動切石機各一
      台及電線一捲、金嗓伴唱機、擴大機、無線麥克風接收機、東元３２吋電視機
      、大同２０吋電視機各一台、點歌集二本、無線麥克風五支、音箱二個、電池
      十四顆、搖控器四個、音箱腳架二個、電線十捲及三洋牌電話機一台）之事實
      ，尚難以被告此舉搬運贓物之事實遽為認定其有竊取車號Ｋ九─九三七八號自
      小貨車（上有電動錘、電動切石機各一台及電線一捲）及丁○○財物之犯行。
      至於被告搬運、保管上開贓物時，是否已有搬運保管之物為贓物之認識，涉有
      贓物罪嫌部分，應由公訴人另行偵查處理，附此說明。
五、綜上所述，公訴人所持論據，既有前述不能排除之有利於被告之合理懷疑存在，
    本院在職權調查後，復查無其他積極證據足認被告所為確已該當刑法竊盜罪名之
    構成要件，徵諸首開說明，既不能證明被告犯罪，本於罪疑利益歸於被告之原則
    （無罪推定之原則），本院自應逕為有利於被告之認定，而為被告無罪之諭知，
    以昭審慎。
據上論斷，應依刑事訴訟法第三百零一條第一項，判決如主文。
本案經檢察官林伯宇到庭執行職務
中　　　華　　　民　　　國　　九十三　　年　　　十　　　月　　 十四 　　日
                                臺灣基隆地方法院刑事第二庭
                                    審判長法  官    王福康
                                          法  官    齊  潔
                                          法  官    何怡穎
右正本證明與原本無異。
對於本件判決如有不服，應於收受送達後十日內，向本院提出上訴書狀，上訴於臺灣
高等法院，並按他造當事人之人數附具繕本。
                                          書記官    李繼業
中　　　華　　　民　　　國　　九十三　　年　　　十　　　月　　 十四 　　日
